臺灣板橋地方法院民事判決　九十一年度訴字第一一九九號
　　原　　　告　臺灣土地銀行
　　法定代理人　丙○○
　　訴訟代理人　丁○○
　　　　　　　　乙○○
　　被　　　告　戊○○
右當事人間請求返還消費借貸款事件，本院判決如左：
    主      文
被告應連帶給付原告如附表貳所示之本金、利息及違約金。
原告其餘之訴駁回
訴訟費用由被告連帶負擔。
    事      實
甲、原告方面：
    壹、聲明：求為判決被告應連帶給付原告如附表壹所示之本金、利息及違約金。
    貳、陳述：
          一、被告戊○○於民國〔下同〕八十七年六月二十九日邀同被告吳映萱〔
              原姓名甲○○，民國九十年十月五日更名如上〕為連帶保證人，向原
              告借款新台幣〔下同〕參佰貳拾萬元，約定「借款期限至一百零七年
              六月二十九日止，共分貳佰肆拾期，每期壹個月按期攤還原告，如有
              壹期未為履行時，即視為全部到期。」、「本貸款係按郵匯局壹年期
              定期儲蓄存款掛牌機動利率加壹點伍個百分點計息，嗣後隨郵匯局壹
              年期定期儲蓄存款掛牌機動利率調整而調整〔『逾欠時壹年期定期儲
              蓄存款掛牌機動利率百分之參』〕」，並約定「其中『壹佰陸拾萬元
              』由政府依規定貼補利息，若政府不予貼補時，由借款人全額負擔〔
              逾欠時利率為百分之參點玖伍，嗣後隨政府補貼而機動調整〕」、「
              遲延還本或付息時，本金自到期日起，利息自繳息日起，逾期在六個
              月以內者按上開利率百分之十，超過六個月以上者按上開利率百分之
              二十加付違約金。」〔參見支付命令卷附系爭借據影本及本院卷第四
              四頁〕。
          二、被告積欠原告之右開欠款，因『逾期未繳』，已喪失期限利益而視為
              全部到期，尚結欠附表壹所示之本金、利息及違約金，迭經催索未果
              ，爰據消費借貸及連帶保證之法律關係，請求被告等連帶給付如訴之
              聲明欄所示。
          三、對被告答辯所為之陳述：
              〔一〕被告吳映萱同意任被告戊○○之連帶保證人，不可於事後單方
                    片面除去保證人之責任，且原告不同意除去被告吳映萱之保證
                    人之責任〔參見本院卷第二五頁〕。
              〔二〕原告於聲請核發支付命令時，係依請求依固定利率計算遲延利
                    息及違約金，現請准改依兩造右開約定之「機動利率」計算〔
                    參見本院卷第三九頁〕。
    參、證據：提出─
          一、被告於八十七年六月二十九日書立之「借據」、「授信約定書」影本
              各壹件〔附本院九十一年度促字第九三五四號支付命令卷〕。
          二、被告戊○○之戶籍謄本壹件〔附本院卷第三四頁〕。
          三、被告吳映萱之戶籍謄本壹件〔附本院卷第三五頁〕。
          四、放款中心利率查詢表壹件〔附本院卷第四五頁〕。
乙、被告方面：
    壹、被告戊○○部份：
        被告戊○○未於言詞辯論期日到場，據其於九十一年三月十五日具「民事聲
        明異議狀陳述全文如下：「緣聲明人〔被告戊○○〕日前接獲  鈞院九十一
        年度促字第九三五四號支付命令，命聲明異議人應與甲○○〔即被告吳映萱
        〕向債權人連帶給付附表所示之本金、利息及違約金，並連帶賠償督促程序
        費用等壹佰肆拾柒元等語，惟聲明異議人認債權人聲請前揭支付命令之內容
        不實，爰於法定期間內，向鈞院聲明異議。」〔參見本院卷第七頁〕。
    貳、被告吳映萱部份：
        〔壹〕、聲明：求為判決駁回原告之訴。
        〔貳〕、陳述：
                  一、被告〔吳映萱〕僅是保證人，原告應向戊○○求償，且被告
                      〔吳映萱〕亦請求被告戊○○除去保證人之責任，現仍在訴
                      訟中。〔借據上連帶保證人之簽名〕確是被告〔吳映萱〕去
                      簽名蓋章，但被告〔吳映萱〕不同意任連帶保證人〔參見本
                      院卷第二五頁〕。
                  二、被告〔吳映萱〕提出之存摺摘錄影本是要證明被告戊○○確
                      有將錢轉帳到被告〔吳映萱〕之帳戶給原告扣抵系爭借款之
                      用，此可證明被告戊○○原有『按時繳款』，僅是現在沒有
                      還款而已〔參見本院卷第三一頁〕。
                  三、〔原告提出之借據影本〕那是被告戊○○邀被告〔吳映萱〕
                      前去簽的，當時兩被告尚於婚姻關係存續中，被告〔吳映萱
                      〕確有在上開借據上簽名蓋章。被告戊○○在借得系爭款項
                      後，將貸得之款項『拿了與其他女人出走』。系爭借款之主
                      債務人是戊○○，他〔戊○○〕是無可避免系爭務之清償責
                      任〔參見本院卷第五０頁〕。
        〔參〕、證據：提出帳號第０八０─００五─二０八三六─三號存摺摘錄影
                      本壹件〔附本院卷第三二頁、第三三頁〕。
    理      由
甲、程序方面：
    本件被告戊○○未於言詞辯論期日到場，核無民事訴訟法第三百八十六條列各款
    情形，爰依原告之聲請，由其一造辯論而為判決。
乙、得心證之理由：
    壹、原告主張：被告戊○○於八十七年六月二十九日邀同被告吳映萱〔原姓名甲
        ○○，九十年十月五日更名如上〕為連帶保證人，向原告借款參佰貳拾萬元
        ，約定「借款期限至一百零七年六月二十九日止，共分貳佰肆拾期，每期壹
        個月按期攤還原告，如有壹期未為履行時，即視為全部到期。」、「本貸款
        係按郵匯局壹年期定期儲蓄存款掛牌機動利率加壹點伍個百分點計息，嗣後
        隨郵匯局壹年期定期儲蓄存款掛牌機動利率調整而調整。」，並約定「其中
        『壹佰陸拾萬元』由政府依規定貼補利息，若政府不予貼補時，由借款人全
        額負擔」、「遲延還本或付息時，本金自到期日起，利息自繳息日起，逾期
        在六個月以內者按上開利率百分之十，超過六個月以上者按上開利率百分之
        二十加付違約金。」，現尚積欠附表壹所示之本金等事實，與被告吳映萱陳
        述：借據上連帶保證人之簽名，確是被告〔吳映萱〕去簽名蓋章，〔原告提
        出之借據影本〕那是被告戊○○邀被告〔吳映萱〕前去簽的，當時兩被告尚
        於婚姻關係存續中，被告〔吳映萱〕確有在上開借據上簽名蓋章等情，互核
        相符，復有原告提出之「被告於八十七年六月二十九日書立之『借據』、『
        授信約定書』影本」各壹件為據〔附本院九十一年度促字第九三五四號支付
        命令卷〕，凡此情節，信原告主張之此部份事實為真正。
   貳、 被告戊○○固於所具「民事聲明異議狀」主張『債權人〔指原告〕聲請前揭
        支付命令之內容不實」云云，但，參酌被告吳映萱陳述「被告〔吳映萱〕提
        出之存摺摘錄影本是要證明被告戊○○確有將錢轉帳到被告〔吳映萱〕之帳
        戶給原告扣抵系爭借款之用，此可證明被告戊○○原有『按時繳款』，僅是
        現在沒有還款而已。」等語〔參見本院卷第三一頁〕，益見被告戊○○確曾
        向原告貸得系爭款項，其執上情置辯，非可遽信；被告吳映萱另陳述『被告
        〔吳映萱〕不同意任連帶保證人』云云〔參見本院卷第二五頁〕，惟較諸其
        於本院審理中明確陳述「借據上連帶保證人之簽名，確是被告〔吳映萱〕去
        簽名蓋章」之旨相左，參酌原告提出之借據影本確有被告吳映萱〔原名甲○
        ○〕之簽名、蓋章，此有右開借據影本足佐，凡此，堪認被告〔吳映萱〕陳
        述「原不同意任連帶保證人」云云，非可採信；被告吳映萱另陳述「其請求
        被告戊○○除去被告〔吳映萱〕之保證人之責任，現仍在訴訟中。」，惟原
        告明確陳稱「原告不同意除去被告吳映萱之保證人之責任」〔參見本院卷第
        二五頁〕，即不能據所辯情節為有利於被告吳映萱之論據；至果如被告吳映
        萱所辯「〔被告戊○○〕將貸得之款項『拿了與其他女人出走』」，亦與被
        告吳映萱應否負系爭借款之連帶保證責任無關。
    參、查被告吳映萱提出帳號第０八０─００五─二０八三六─三號存摺摘錄影本
        壹件〔附本院卷第三二頁、第三三頁〕，主張被告戊○○確有將錢轉帳到被
        告〔吳映萱〕之帳戶給原告扣抵系爭借款之用，此可證明被告戊○○原有『
        按時繳款』，僅是現在沒有還款而已〔參見本院卷第三一頁〕等情，為原告
        不爭，信為真正。查被告吳映萱提出之上項存摺影本，記載「代繳貸款」之
        期間迄「『九十』年『八』月間」止〔參見本院卷第三二頁〕，原告請求被
        告等自「九十一年一月五日起至清償日止」、「九十一年二月六日起至清償
        日止」，依序將系爭遲延利息、違約金給付原告，應無不合。
    肆、從而，原告本於消費借貸及連帶保證之法律關係，請求被告等連帶給付原告
        附表貳所示之本金、利息、違約金，即無不合，應予准許。
    伍、駁回部份：
        一、原告於九十一年八月二十一日具狀提出附表壹，備考欄加記『逾欠時壹
            年期定期儲蓄存款掛牌機動利率百分之參』、『逾欠時利率為百分之參
            點玖伍，嗣後隨政府補貼而機動調整』〔參見本判決附表壹〕，惟被告
            戊○○具「民事聲明異議狀」否認原告之主張。
        二、查原告提出「被告於八十七年六月二十九日書立之『借據』、『授信約
            定書』影本」各壹件〔附本院九十一年度促字第九三五四號支付命令卷
            〕，並無隻字片語載及此部份情節，此有上開借據、授信約定書影本足
            參，原告主張此部份事實，即難遽信。
        三、從而，原告請求被告依附表壹備考欄加記『逾欠時壹年期定期儲蓄存款
            掛牌機動利率百分之參』、『逾欠時利率為百分之參點玖伍，嗣後隨政
            府補貼而機動調整』計算利息及違約金〔參見本判決附表壹〕，即非有
            據，此部份應予駁回。
丙、結論：本件原告之訴壹部為有理由，壹部為無理由，並依民事訴訟法第三百八十
    五條第一項前段、第七十九條但書、第八十五條第二項，判決如主文。
中　　　華　　　民　　　國　　九十一　年　　  九  　　月　　  十三  　　日
                                臺灣板橋地方法院民事第二庭
~B法　　　官　陳福來
右為正本係照原本作成。
如對本判決上訴，須於判決送達後廿日內向本院提出上訴狀。
中　　　華　　　民　　　國　　九十一　年　　  九  　　月　　  十三  　　日
~B法院書記官　李威賜
